【裁判字號】    99,訴,1510
【裁判日期】    990702
【裁判案由】    毒品危害防制條例
【裁判全文】
臺灣臺中地方法院刑事判決              99年度訴字第1510號
公  訴  人  臺灣臺中地方法院檢察署檢察官
被      告  乙○○
上列被告因違反毒品危害防制條例案件，經檢察官提起公訴（99
年度毒偵字第1183號），嗣經本院合議庭裁定由受命法官獨任行
簡式審判程序，本院判決如下：
    主    文
乙○○施用第一級毒品，累犯，處有期徒刑柒月，扣案之第一級
毒品海洛因貳小包含袋總重點零玖陸公克（驗餘含袋總重分
別為壹點玖肆捌陸公克、壹點壹肆柒柒公克，驗餘淨重分別為壹
點伍捌陸伍公克、零點玖壹肆公克，空包裝重分別為零點陸
貳壹公克、零點貳肆公克）沒收銷燬之；又施用第二級毒品
，累犯，處有期徒刑月，扣案之第二級毒品甲基安非他命小
包含袋總重肆點伍肆貳壹公克（驗餘含袋總重分別為壹點壹肆柒
公克、壹點捌肆捌捌公克、壹點伍肆陸公克，驗餘淨重分別為
零點捌陸玖柒公克、壹點伍零壹貳公克、壹點貳壹伍公克，空包
裝重分別為零點貳柒柒陸公克、零點肆柒陸公克、零點零
捌公克）沒收銷燬之。應執行有期徒刑捌月，扣案之第一級毒品
海洛因貳小包含袋總重點零玖陸公克（驗餘含袋重分別為壹
點玖肆捌陸公克、壹點壹肆柒柒公克，驗餘淨重分別為壹點伍捌
陸伍公克、零點玖壹肆公克，空包裝重分別為零點陸貳壹公
克、零點貳肆公克）及第二級毒品甲基安非他命小包含袋
總重肆點伍肆貳壹公克（驗餘含袋重分別為壹點壹肆柒公克、
壹點捌肆捌捌公克、壹點伍肆陸公克，驗餘淨重分別為零點捌陸
玖柒公克、壹點伍零壹貳公克、壹點貳壹伍公克，空包裝重分別
為零點貳柒柒陸公克、零點肆柒陸公克、零點零捌公克）
，均沒收銷燬之。
    犯罪事實
一、乙○○於民國93年間，曾因違反毒品危害防制條例案件，經
    本院裁定令入勒戒處所觀察、勒戒後，認無繼續施用之傾向
    ，於93年6月30日執行完畢釋放並經臺灣臺中地方法院檢察
    署檢察官以93年度毒偵字第1918號不起訴處分確定；復於上
    開觀察勒戒執行完畢獲釋放5年內之94年間，因施用第一級
    、第二級毒品案件，經臺灣苗栗地方法院以94年度訴字第29
    2號判處有期徒刑10月、4月，應執行有期徒刑1年1月，嗣經
    上訴，經臺灣高等法院臺中分院以97年度上訴字第2147號判
    決駁回，其不服再上訴，經最高法院以95年度上訴字第1535
    號判決駁回確定；又於96年間，再因施用第一級、第二級毒
    品案件，經本院以96年度訴字第3940號判決有期徒刑11月、
    5月，應執行有期徒刑1年2月確定，於98年4月1日縮短刑期
    執行完畢。詎仍不知警惕，基於施用第一級毒品之犯意，於
    99年3月19日中午12時許，在其位於苗栗縣卓蘭鎮上新38之6
    號住處，以將第一級毒品海洛因摻於香菸內，再以火燃點而
    後吸食其煙氣之方式，施用第一級毒品海洛因1次；另基於
    施用第二級毒品之犯意，於上開海洛因施用完畢稍後，在同
    一地點，以將第二級毒品甲基安非他命置於玻璃球吸食器內
    ，再以火燒烤產生濃煙而以口鼻吸食之方式，施用第二級毒
    品甲基安非他命1次。嗣於同日17時40分許，在臺中縣和平
    鄉○○村○○路○段雪山橋為警盤查，當場自其駕駛自小客
    車內扣得海洛因2小包（毛重分別為1.95公克、1.15公克；
    嗣因鑑驗各滅失0.0014公克、0.0023公克，驗餘含袋重分別
    為1.9486公克、1.1477公克，驗餘淨重分別為1.5865公克、
    0. 9143公克，空包裝重分別為0.3621公克、0.2334公克）
    及甲基安非他命3小包（毛重分別為1.15公克、1.85公克、1
    .55公克；嗣因鑑驗各滅失0.0027公克、0.0012公克、0.004
    公克，驗餘含袋重分別為1.1473公克、1.8488公克、1.546
    公克，驗餘淨重分別為0.8697公克、1.5012公克、1.215公
    克，空包裝重分別為0.2776公克、0.3476公克、0.3308公克
    ）而查獲。
二、案經臺中縣警察局和平分局報請臺灣臺中地方法院檢察署檢
    察官偵查起訴。
    理    由
一、上開事實，業據被乙○○於本院審理時坦承不諱，復有上開
    查獲物品扣案可稽，且被告為警查獲所採集尿液，經送驗結
    果，呈嗎啡、甲基安非他命陽性反應，有詮昕科技股份有限
    公司99年3月31日報告編號第00000000號濫用藥物尿液檢驗
    報告1紙在卷可證；另扣案之白色粉末2小包確係第一級毒品
    海洛因、扣案之透明結晶3小包確係第二級毒品甲基安非他
    命無訛，有行政院衛生署草屯療養院99年4月6日草療鑑字第
    0990020728號鑑定書1份在卷可憑，堪認被告上開自白確與
    事實相符，足以採信。按施用第一、二級毒品為犯罪行為，
    毒品危害防制條例第10條定有處罰明文。故施用第一、二級
    毒品者，依前揭規定本應科以刑罰。惟基於刑事政策，對合
    於一定條件之施用者，則依同條例第20條、第23條之規定，
    施以觀察、勒戒及強制戒治之保安處分。又毒品危害防制條
    例於92年7月9日修正公布，自93年1月9日施行，其中第20
    條、第23條將施用毒品之刑事處遇程序，區分為「初犯」及
    「5年內再犯」、「5年後再犯」。依其立法理由之說明：「
    初犯」，經觀察、勒戒或強制戒治後，應為不起訴處分或不
    付審理之裁定；經觀察、勒戒或強制戒治執行完畢釋放後，
    「5年內再犯」者，因其再犯率甚高，原實施之觀察、勒戒
    及強制戒治既已無法收其實效，爰依法追訴或裁定交付審理
    。至於經觀察、勒戒或強制戒治執行完畢釋放後，「5年後
    再犯」者，前所實施之觀察、勒戒或強制戒治已足以遮斷其
    施用毒品之毒癮，為期自新及協助其斷除毒癮，仍適用「初
    犯」規定，先經觀察、勒戒或強制戒治之程序。從而依修正
    後之規定，僅限於「初犯」及「5年後再犯」二種情形，始
    應先經觀察、勒戒或強制戒治程序。倘被告於5年內已再犯
    ，經依法追訴處罰，縱其第3次（或第3次以上）再度施用毒
    品之時間，在初犯經觀察、勒戒或強制戒治執行完畢釋放5
    年以後，已不合於「5年後再犯」之規定，且因已於「5年內
    再犯」，顯見其再犯率甚高，原實施觀察、勒戒或強制戒治
    ，已無法收其實效，即應依該條例第10條處罰。至於第3次
    （或第3次以上）施用毒品之時間，是否宜有期間限制？以
    多久為適宜？則分屬刑事政策、專門醫學之範圍，非審判機
    關所能決定，有待循立法途徑解決（最高法院97年度第5次
    刑事庭會議決議）。而查被告於93年間，曾因違反毒品危害
    防制條例案件，經本院裁定令入勒戒處所觀察、勒戒後，認
    無繼續施用之傾向，於93年6月30日執行完畢釋放並經臺灣
    臺中地方法院檢察署檢察官以93年度毒偵字第1918號不起訴
    處分確定；復於上開觀察勒戒執行完畢獲釋放5年內之94年
    間，因施用第一級、第二級毒品案件，經臺灣苗栗地方法院
    以94年度訴字第29 2號判處有期徒刑10月、4月，應執行有
    期徒刑1年1月，嗣經上訴，經臺灣高等法院臺中分院以97
    年度上訴字第2147號判決駁回，其不服再上訴，經最高法院
    以95年度上訴字第1535號判決駁回確定；又於96年間，再因
    施用第一級、第二級毒品案件，經本院以96年度訴字第3940
    號判決有期徒刑11月、5月，應執行有期徒刑1年2月確定，
    於98年4月1日縮短刑期執行完畢之事實，有臺灣臺中地方法
    院檢察署刑案資料查註紀錄表、臺灣高等法院被告前案紀錄
    表各1份附卷足憑，是其於施用毒品案件經觀察勒戒執行完
    畢，復另於5年內因施用毒品案件經法院論罪科刑執行完畢
    獲釋放後，再犯毒品危害防制條例第10條之罪，事證明確，
    被告犯行，洵堪認定。
二、查海洛因、甲基安非他命分別係毒品危害防制條例第2條第2
    項第1款、第2款規定之第一級、第二級毒品，是被告所為，
    係犯同條例第10條第1項、第2項之施用第一級、第二級毒品
    罪。被告持有第一級、第二級毒品之行為，各應為施用之高
    度行為所吸收，均不另論罪。被告所犯上開2 罪間，犯意個
    別，行為互異，應分論併罰。被告於96年間，因施用第一級
    、第二級毒品案件，經本院以96年度訴字第3940號判決有期
    徒刑11月、5月，應執行有期徒刑1年2月確定，於98年4月1
    日縮短刑期執行完畢，有如前述，其於有期徒刑執行完畢後
    5年內，再故意犯本件有期徒刑以上之罪，依刑法第47條第1
    項之規定，構成累犯，並應加重其刑。爰審酌被告前已有多
    次施用毒品前科，有上開刑案紀錄表可查，今再為施用，法
    治觀念之淡薄，然施用毒品究屬戕害自身健康之犯罪，被告
    施用毒品尚未造成他人明顯之危害，且於本院審理中已坦承
    犯行，犯後態度尚稱良好，並兼衡被告犯罪之動機、目的、
    手段、生活狀況及智識程度，及其自承已在接受美沙冬治療
    一情，暨公訴人聲請科以妥適之刑等一切情狀，量處如主文
    所示之刑，並定其應執行之刑。扣案之海洛因2小包（毛重
    分別為1.95公克、1.15公克；嗣因鑑驗各滅失0.0014公克、
    0.0023公克，驗餘含袋重分別為1.9486公克、1.1477公克，
    驗餘淨重分別為1.5865公克、0. 9143公克，空包裝重分別
    為0.3621公克、0.2334公克）及甲基安非他命3小包（毛重
    分別為1.15公克、1.85公克、1.5 5公克；嗣因鑑驗各滅失
    0.0027公克、0.0012公克、0.004公克，驗餘含袋重分別為
    1.1473公克、1.8488公克、1.546公克，驗餘淨重分別為0.8
    697公克、1.5012公克、1.215公克，空包裝重分別為0.2776
    公克、0.3476公克、0.3308公克），分別係毒品危害防制條
    例第2條第2項第1款、第2款所定之第一級、第二級毒品，應
    依同條例第18條第1項前段規定，予以宣告沒收銷燬之（包
    裝袋因已分別沾染第一級毒品海洛因、第二級毒品甲基安非
    他命，無可析離，自應視為第一級毒品海洛因及第二級毒品
    甲基安非他命，併予沒收銷燬之，至因鑑驗耗損之第一級毒
    品海洛因合計重0.0037公克及第二級毒品甲基安非他合計重
    0.0079公克，因已滅失，自無庸併予宣告沒收銷燬之）。
據上論斷，應依刑事訴訟法第273條之1第1項、第299條第1項前
段，毒品危害防制條例第10條第1項、第2項、第18條第1項前段
，刑法第11條、第47條第1項、第51條第5款，判決如主文。
本案經檢察官甲○○到庭執行職務。
中    華    民    國    99    年    7     月    2     日
                  刑事第18庭  法  官  林世民
上正本證明與原本無異。
如不服本判決，應於送達後10日內向本院提出上訴狀（須附繕本
），上訴於臺灣高等法院臺中分院。
上訴書如未敘述理由，應於上訴期間屆滿後20日內補提理由書於
本院。
                              書記官  紀俊源
中    華    民    國    99    年    7     月    2     日
附錄論罪科刑法條：
毒品危害防制條例第10條：
施用第一級毒品者，處6月以上5年以下有期徒刑。
施用第二級毒品者，處3年以下有期徒刑。

司法院資訊處製作；財團法人民間司法改革基金會備份。
